臺灣臺中地方法院民事判決
110年度沙簡字第639號
原        告  黃妤蓁    住○○市○○區○○里○○○街000                          巷00弄00號
被        告  鑫禾豐企業有限公司


兼法定代理人  陳素英  

上   一   人
訴 訟 代理人  王玄湟  
上列當事人間請求給付票款等事件，經本院於民國111年3月29日
言詞辯論終結，判決如下：
    主      文
被告鑫禾豐企業有限公司應給付原告新臺幣肆拾陸萬捌仟元，及
自民國一○九年十月十五日起至清償日止，按週年利率百分之六
計算之利息。
被告陳素英應給付原告新臺幣肆拾陸萬捌仟元，及自民國一一○
年九月十五日起至清償日止，按週年利率百分之五計算之利息。
前二項給付，如被告其中一人已為給付，另一人於其給付金額之
範圍內，免給付義務。
訴訟費用（除減縮部分外）由被告鑫禾豐企業有限公司、陳素英
連帶負擔。
本判決第一項得假執行。但如被告鑫禾豐企業有限公司以新臺幣
肆拾陸萬捌仟元為原告預供擔保，得免為假執行。
本判決第二項得假執行。但如被告陳素英以新臺幣肆拾陸萬捌仟
元為原告預供擔保，得免為假執行。
    事實及理由
壹、程序方面：
一、按解散之公司除因合併、分割或破產而解散外，應行清算；
    解散之公司，於清算範圍內，視為尚未解散，公司法第24條
    、第25條分別定有明文。次按公司之清算，以全體股東為清
    算人。但本法或章程另有規定或經股東決議，另選清算人者
    ，不在此限，公司法第79條定有明文，依同法第113條規定
    於有限公司準用之。經查，被告鑫禾豐企業有限公司由臺中
    市政府於民國109年9月15日以府授經商字第10907523520號
    函核准解散登記在案，及該公司股東選任董事陳素英為清算
    人等情，業經本院依職權向臺中市政府調閱被告鑫禾豐企業
    有限公司案卷審閱無訛，並有被告鑫禾豐企業有限公司變更
    登表影本在卷可稽（見本院卷第55至61頁），自堪信為真實
    。且被告鑫禾豐企業有限公司之登記所在地係位在臺中市○○
    區○○里○○路0段000巷00○00號，該公司迄未向本院聲報清算
    人就任及清算完結等情，有本院索引卡查詢證明在卷可稽（
    見本院卷第91頁）。綜上，足認被告鑫禾豐企業有限公司於
    清算範圍內，視為尚未解散，應以其清算人陳素英為法定代
    理人，合先敘明。
二、復按訴狀送達後，原告不得將原訴變更或追加他訴，但擴張
    或減縮應受判決事項之聲明者，不在此限，民事訴訟法第25
    5條第1項第3款定有明文，依同法第436條第2項規定於簡易
    訴訟程序適用之。復查，原告起訴時原聲明請求被告應連帶
    給付原告新臺幣（下同）1,768,000元，及其中468,000元自
    109年10月15日起，及其中600,000元自109年10月28日起，
    及其中350,000元自109年10月30日起，及其中350,000元自1
    09年11月30日起，均至清償日止，按週年利率百分之6計算
    之利息（見本院卷第15頁）。嗣後，原告於110年10月21日
    提出「民事聲請一部撤回狀」，並變更聲明請求：被告應連
    帶給付原告468,000元，及自109年10月15日起至清償日止，
    按週年利率百分之6計算之利息（見本院卷第81頁），核屬
    減縮應受判決事項之聲明，合於前開規定，應予准許。
三、又按訴狀送達後，原告不得將原訴變更或追加他訴，但請求
    之基礎事實同一者，不在此限；被告於訴之變更或追加無異
    議，而為本案之言詞辯論者，視為同意變更或追加，民事訴
    訟法第255條第1項第2款、第2項分別定有明文，依同法第43
    6條第2項規定於簡易訴訟程序適用之。又查，原告於110年1
    2月16日提出「民事準備（一）狀」及於同年月27日提出「
    民事補正狀」，且主張：原告依消費借貸法律關係向被告陳
    素英為請求，另基於票據法律關係向被告鑫禾豐企業有限公
    司為請求，且2名被告屬不真正連帶等情，並變更聲明請求
    ：（一）被告鑫禾豐企業有限公司應給付原告468,000元，
    及自109年10月15日起至清償日止，按週年利率百分之6計算
    之利息。（二）被告陳素英應給付原告468,000元，及自起
    訴狀送達之翌日（即110年9月15日）起至清償日止，按週年
    利率百分之5計算之利息。（三）前二項給付，如有一被告
    給付時，另一被告於該給付範圍內免給付義務（見本院卷第
    95至99頁、第107至111頁），核屬訴之追加，且被告鑫禾豐
    企業有限公司與陳素英均於111年1月4日本院言詞辯論期日
    到場，並對於訴之追加無異議而為本案之言詞辯論（見本院
    卷第127至129頁頁），視為同意訴之追加，合先敘明。
貳、實體方面：　
一、原告主張：（一）被告陳素英於108年9月間在被告鑫禾豐企
    業有限公司，向原告借款68,000元，且當時雙方約定於109
    年8月28日、同年9月28日各清償34,000元，原告當場將現金
    68,000元交予被告陳素英，被告陳素英則將被告鑫禾豐企業
    有限公司簽發如附表一、二所示支票各1張交予原告，用以
    擔保前開借款。（二）被告陳素英於108年3、4月間在被告
    鑫禾豐企業有限公司，向原告借款400,000元，且當時雙方
    約定清償日期為109年9月30日，原告當場將現金400,000元
    交予被告陳素英，被告陳素英則將被告鑫禾豐企業有限公司
    簽發如附表三所示支票1張交予原告，用以擔保前開借款。
　  （三）詎被告陳素英並未依約清償前開借款，迄今尚積欠46
　　8,000元，且原告於109年10月15日將如附表一、二、三所示
　  支票為付款提示，均經以「存款不足及拒絕往來戶」為由退
　  票，未獲兌現。從而，原告依消費借貸法律關係，請求被告
    陳素英清償借款468,000元（計算式：68000元＋400000元＝46
    8000元），另基於票據法律關係，請求被告鑫禾豐企業有限
    公司給付票款468,000元（計算式：34000元＋34000元＋40000
    0元＝468000元），且前開2項給付，屬不真正連帶，如被告
    其中一人已為給付，另一人於其給付金額之範圍內，免給付
    義務等語。並聲明：（一）被告鑫禾豐企業有限公司應給付
    原告468,000元，及自109年10月15日起至清償日止，按週年
    利率百分之6計算之利息。（二）被告陳素英應給付原告468
    ,000元，及自起訴狀送達之翌日（即110年9月15日）起至清
    償日止，按週年利率百分之5計算之利息。（三）前二項給
    付，如有一被告給付時，另一被告於該給付範圍內免給付義
    務。
二、被告鑫禾豐企業有限公司與陳素英則以：（一）被告陳素英
    因被告鑫禾豐企業有限公司周轉需要，而向原告借款，並將
    如附表一、二、三所示支票交予原告，以供擔保。（二）被
    告陳素英有拿到借款。且被告對於原告主張2筆借款之清償
    日期，沒有意見。（三）被告雖同意本件原告請求內容，但
    因債務太多，目前沒有具體還款計畫等語資為抗辯。
三、本院之判斷： 
（一）關於被告陳素英部分：
　　1.原告主張：被告陳素英於108年9月間在被告鑫禾豐企業有
      限公司，向原告借款68,000元，且當時雙方約定於109年8
      月28日、同年9月28日各清償34,000元，原告當場將現金6
      8,000元交予被告陳素英，被告陳素英則將被告鑫禾豐企
      業有限公司簽發如附表一、二所示支票各1張交予原告，
      用以擔保前開借款。及被告陳素英於108年3、4月間在被
      告鑫禾豐企業有限公司，向原告借款400,000元，且當時
      雙方約定清償日期為109年9月30日，原告當場將現金400,
      000元交予被告陳素英，被告陳素英則將被告鑫禾豐企業
      有限公司簽發如附表三所示支票1張交予原告，用以擔保
      前開借款等情，並提出支票、退票理由單等影本為證（見
      本院卷第21至31頁），且為被告所不爭執（見本院卷128
      至129頁、第180頁），堪信原告主張為真正。
    2.按稱消費借貸者，謂當事人一方移轉金錢或其他代替物之
      所有權於他方，而約定他方以種類、品質、數量相同之物
      返還之契約。借用人應於約定期限內，返還與借用物種類
      、品質、數量相同之物，民法第474條第1項、第478條前
      段分別定有明文。查被告陳素英於108年9月間向原告借款
      68,000元，且兩造約定於109年8月28日、同年9月28日各
      清償34,000元，及被告陳素英於108年3、4月間向原告借
      款400,000元，且兩造約定清償日期為109年9月30日，而
      被告陳素英並未依約清償前開借款，迄今尚積欠468,000
      元等情已如前述，從而，原告主張依消費借貸之法律關係
      ，請求被告陳素英應給付原告468,000元，為有理由，應
      予准許。
    3.另按給付有確定期限者，債務人自期限屆滿時起，負遲延
      責任；給付無確定期限者，債務人於債權人得請求給付時
      ，經其催告而未為給付，自受催告時起，負遲延責任。其
      經債權人起訴而送達訴狀，或依督促程序送達支付命令，
      或為其他相類之行為者，與催告有同一之效力，民法第22
      9條第1項、第2項分別定有明文。又按遲延之債務，以支
      付金錢為標的者，債權人得請求依法定利率計算之遲延利
      息。但約定利率較高者，仍從其約定利率；應付利息之債
      務，其利率未經約定，亦無法律可據者，週年利率為百分
      之5，民法第233條第1項、第203條亦分別明定。查原告對
      被告陳素英之借款債權，兩造約定前揭清償日期，核屬有
      確定期限之給付，既經原告提起本件民事訴訟，且起訴狀
      繕本業於110年9月14日合法送達被告陳素英，有送達證書
      在卷可佐（見本院卷第51頁），則被告陳素英迄未給付，
      應負遲延責任，是以，原告請求自起訴狀繕本送達被告陳
      素英之翌日即110年9月15日起至清償日止，按週年利率百
      分之5計算之法定遲延利息，核無不合，應予准許。
　　4.從而，原告依消費借貸法律關係，請求被告陳素英應給付
      原告468,000元，及自起訴狀送達之翌日（即110年9月15
      日）起至清償日止，按週年利率百分之5計算之利息，為
      有理由，應予准許。
（二）關於被告鑫禾豐企業有限公司部分：　　　
    1.按在票據上簽名者，依票上所載之文義負責；發票人應照
      支票文義擔保支票之支付；執票人向支票債務人行使追索
      權時，得請求自為付款提示日起之利息，如無約定利率者
      ，依年利6釐計算，票據法第5條第1項、第126條、第133
      條分別定有明文。查被告鑫禾豐企業有限公司既為如將如
      附表一、二、三所示支票之發票人，自應負發票人責任，
      準此，原告本於票據法律關係，請求被告鑫禾豐企業有限
      公司應負發票人付款責任而給付原告票款468,000元，及
      自為付款提示日即109年10月15日起至清償日止，按年利
      率百分之6計算之利息，為有理由，應予准許。 
　　2.從而，原告依票據法律關係，請求被告鑫禾豐企業有限公
      司應給付原告468,000元，及自109年10月15日起至清償日
      止，按週年利率百分之6計算之利息，為有理由，應予准
      許。　　　
（三）再按不真正連帶債務，係數債務人基於不同之債務發生原
      因，就同一內容之給付，對於同一債權人各負全部給付義
      務，因一債務人給付，他債務人即同免其責任（最高法院
      92年度臺上字第1540號民事裁判意旨參照）。查被告陳素
      英係依消費借貸法律關係，對原告負給付義務，被告鑫禾
      豐企業有限公司則係依票據法律關係，對原告負給付義務
      ，核屬基於不同之債務發生原因，對於原告各負全部給付
      義務，揆諸前揭說明，屬不真正連帶債務，被告2人之其
      中1人為清償時，另1人於該清償範圍內，同免給付之義務
      ，附此敘明。
（四）兩造其餘之攻擊防禦方法及未經援用之證據，經本院斟酌
      後，認為均不足以影響本判決之結果，自無逐一詳予論駁
      之必要，併予敘明。　　　　　　
四、本件判決係依民事訴訟法第427條第1項規定適用簡易訴訟程
    序，所為被告敗訴判決，應依民事訴訟法第389條第1項第3
    款規定，依職權宣告假執行。另依民事訴訟法第392條第2項
    規定，依職權酌定相當之擔保金額，宣告被告預供擔保而免
    為假執行。
五、訴訟費用負擔之依據：依民事訴訟法第78條、第85條第2項
    規定。
中    華    民    國   111    年     4     月   27    日
                  沙鹿簡易庭  法  官  賴秀雯
以上為正本係照原本作成。
如不服本判決，應於送達後二十日內，向本院提出上訴狀並表明
上訴理由，如於本判決宣示後送達前提起上訴者，應於判決送達
後二十日內補提上訴理由書（須附繕本）。如委任律師提起上訴
者，應一併繳納上訴審裁判費。
中    華    民    國   111    年     4    月    27    日
                              書記官  陳任鈞　　　　

附表一：

發  票  人 付款人 票據號碼 票面金額（新臺幣）  發 票 日（民國） 提 示 日 （民國） 鑫禾豐企業有限公司 台中商業銀行大甲分行 TAA0000000 34,000元 109年8月28日 109年10月15日 

附表二：

發  票  人 付款人 票據號碼 票面金額（新臺幣）  發 票 日（民國） 提 示 日 （民國） 鑫禾豐企業有限公司 台中商業銀行大甲分行 TAA0000000 34,000元 109年9月28日 109年10月15日 

附表三：

發  票  人 付款人 票據號碼 票面金額（新臺幣）  發 票 日（民國） 提 示 日 （民國） 鑫禾豐企業有限公司 台中商業銀行大甲分行 TAA0000000 400,000元 109年9月30日 109年10月15日